【裁判字號】    98,訴,2020
【裁判日期】    990413
【裁判案由】    損害賠償
【裁判全文】
臺灣板橋地方法院民事判決              98年度訴字第2020號
原      告  Pricewort.
法定代理人  Michael C.
訴訟代理人  黃欣欣律師
            黃雍晶律師
被      告  日益貿易有限公司
法定代理人  王雅立
訴訟代理人  林長泉律師
上列當事人間損害賠償事件，本院於中華民國99年3月30日言詞
辯論終結，判決如下：
    主  文
原告之訴及假執行之聲請均駁回。
訴訟費用由原告負擔。
    事實及理由
一、按法律行為發生債之關係者，其成立要件及效力，依當事人
    意思定其應適用之法律。當事人意思不明時，同國籍者依其
    本國法，國籍不同者依行為地法，行為地不同者，以發要約
    通知地為行為地，涉外民事法律適法法第6條第1、2項定有
    明文。查本件買賣契約之訂立，係由中華民國籍之被告自國
    內向國外之馬來西亞國籍原告訂購木材，其發要約通知地顯
    為中華民國，依上開說明，本件涉外民事事件自應以中華民
    國法律為準據法。雖原告主張買賣契約書係由其製作，並電
    傳予被告簽署，可見發要約通知地為馬來西亞云云，惟買賣
    契約為諾成契約，買賣雙方就買賣條件之意思表示一致，契
    約即告成立，所謂買賣契約書乃在表明買賣契約內容，其由
    何人製作及簽署順序，並不影響原告買受人之要約及被告出
    賣人之承諾事實，是原告前述主張尚不足取。
二、原告起訴主張：被告於民國97年8月間向原告訂購約800立方
    公尺之鋸材（sawn timber，下稱系爭貨物），雙方乃簽署
    買賣合約（下稱系爭合約），約定採FOB（Free on board即
    船邊交易）條件交易，付款方式為不可撤銷信用狀，裝船期
    間為97年9月、10月間，嗣原告於97年8月21日指定被告開立
    不可撤銷信用狀之最後裝船日為97年11月5日、到期日為97
    年11月20日，惟被告委請華南商業銀行於97年8月28日開立
     之信用狀所載最後裝船日為97年10月5日、到期日為97年10
     月20日，迨原告備妥貨物並與被告所指定之船運公司接洽
    後，即於97年10月9日通知被告系爭貨物將於97年10月25日
    或26日裝運上船，並要求被告重新開立符合系爭合約約定之
    信用狀或展延信用狀有效期限，然被告置之不理，原告為避
    免損害繼續擴大，遂於97年11月28日另洽第三人買受系爭貨
    物，而受有美金12萬5,539.2元折合新台幣（下同）412萬19
    7元之價差損失，爰依損害賠償法律關係提起本件訴訟等情
    。並聲明：(一)被告應給付原告412萬197元，及自起訴狀繕本
    送達翌日起至清償日止，按年息百分之5計算之利息。(二)願
    供擔保請准宣告假執行。
三、被告則以：(一)本件實際裝船日即交貨日，業經被告於97年8
    月28日開立信用狀時指定為97年10月5 日，原告於收受信用
    狀後，並無異議，是系爭合約之最後交貨期限，自應以該信
    用狀所訂最後裝船日為限，惟原告於最後裝船日屆至，均未
    安排交貨，顯已給付遲延。(二)系爭貨物價格波動甚烈，稍一
    遲延交貨，買方或賣方即將蒙受損失，此觀原告主張其事後
    轉售受有價差損失至明，是被告自得依民法第232 條規定拒
    絕原告交貨，遑論原告是否確有備貨，有無因被告拒絕受領
    而轉賣，致受有價差損失，原告均未舉證證明，故原告請求
    被告賠償其差損失，自無理由等語置辯。並聲明：(一)原告之
    訴駁回。(二)如受不利判決，願供擔保請准宣告免為假執行。
四、查被告於97年8月間向原告訂購系爭貨物，雙方乃簽署系爭
    合約，約定採FOB條件交易，付款方式為不可撤銷信用狀，
    裝船期間為97年9月、10月間，原告先於97年8月21日指定被
    告開立不可撤銷信用狀之最後裝船日為97年11月5日、到期
    日為97年11月20日，惟被告委請華南商業銀行於97年8月28
    日開立之信用狀所載最後裝船日為97年10月5日、到期日為
    97年10月20日，原告復於97年10月9日通知被告系爭貨物將
    於97年10月25日或26日裝運上船，並要求被告重新開立符合
    系爭合約約定之信用狀或展延信用狀有效期限，然被告置之
    不理之事實，有系爭合約、傳真、信用狀、電子郵件在卷可
    稽（本院卷第5、6頁、第110頁、第51頁、第7、8頁），且
    為兩造所不爭執，堪信為真實。
五、原告主張伊備妥系爭貨物，被告拒不重新開立符合系爭合約
    約定之信用狀或展延信用狀有效期限，然被告置之不理，伊
    為避免損害繼續擴大，遂於97年11月28日另洽第三人買受系
    爭貨物，而受有412萬197元價差損失，得請求被告如數賠償
    等情，為被告所否認，並以前詞置辯。經查：
  (一)系爭合約約定之裝船期間為97年9 月、10月間，惟原告於97
    年8 月21日要求被告開立不可撤銷信用狀之最後裝船日為97
    年11月5 日、到期日為97年11月20日，復於97年10月9 日要
    求被告展延信用狀之最後裝船日為97年11月5 日、到期日為
    97 年11 月20日，均與系爭合約約定不符，被告自無遵照辦
    理之義務，雖原告於97年10月9 日通知被告系爭貨物將於97
    年10 月25 日或26日裝運上船，然原告就其確實可於97年10
    月25日或26日將系爭貨物裝運上船之事實，並未積極舉證以
    實其說，參諸前述最後裝船日始終為97年11月5 日，益徵原
    告上開說詞應不可信，而被告抗辯原告給付遲延則非無據。
  (二)原告於97年8 月21日要求被告開立最後裝船日為97年11月5
    日、到期日為97年11月20日之信用狀，被告旋於97年8 月28
    委由華南商業銀行開立合約系爭契約約定之最後裝船日為97
    年10月5 日、到期日為97年10月20日信用狀予原告，已預留
    超過1 個月之期間供原告安排作業，乃原告遲於97年10月9
    日始向被告重申前旨，可見被告並不同意原告97年8 月21日
    之要求，原告則默示同意被告所主張之最後裝船日期，且原
    告於97年10月9 日始空言系爭貨物將於97年10月25日或26日
    裝船，而再重申前旨，實有違誠實信用原則，殊無足取。
  (三)按遲延後之給付，於債權人無利益者，債權人得拒絕其給付
    ，並得請求賠償因不履行而生之損害，民法第232 條定有明
    文。查依原告提出97年11月24日、28日發票所示（本院卷第
    12頁），系爭貨物4 日間之價差高達美金12萬5,539.2 元，
    約占系爭合約金額美金43萬3,658.76元之百分之29，可見被
    告抗辯系爭貨物價格波動甚烈，稍一遲延交貨，買方或賣方
    即將蒙受損失等語，堪予採信，是被告依上開規定拒絕原告
    給付，洵屬有據。
六、從而，原告依損害賠償之法律關係，請求被告給付412萬197
    元，及自起訴狀繕本送達翌日起至清償日止，按年息百分之
    5計算之利息，為無理由，應予駁回。又原告之訴既經駁回
    ，其假執行之聲請即失依附，應併駁回之。
七、本件事證已臻明確，兩造其餘攻擊防禦方法及舉證，核與判
    決結果不生影響，爰不一一論述，併此敘明。
八、訴訟費用負擔之依據：民事訴訟法第78條。
中    華    民    國    99    年    4     月    13    日
                  民事第二庭法  官  連士綱
以上正本係照原本作成
如對本判決上訴，須於判決送達後20日內向本院提出上訴狀
中    華    民    國    99    年    4     月    14    日
                            書記官  吳俞玲

司法院資訊處製作；財團法人民間司法改革基金會備份。
